【裁判字號】    98,訴,1056
【裁判日期】    981110
【裁判案由】    違反臺灣地區與大陸地區人民關係條例等
【裁判全文】
臺灣高雄地方法院刑事判決              98年度訴字第1056號
公  訴  人  臺灣高雄地方法院檢察署檢察官
被      告  甲○○
上列被告因違反臺灣地區與大陸地區人民關係條例等案件，經檢
察官提起公訴（97年度偵字第31856 、31857 號），本院判決如
下：
    主  文
甲○○共同犯修正前臺灣地區與大陸地區人民關係條例第七十九
條第一項之使大陸地區人民非法進入臺灣地區罪，處有期徒刑壹
年，減為有期徒刑陸月，如易科罰金，以銀元參佰元即新臺幣玖
佰元折算壹日。又共同連續犯行使使公務員登載不實文書罪，累
犯，處有期徒刑壹年，減為有期徒刑陸月，如易科罰金，以銀元
參佰元即新臺幣玖佰元折算壹日。應執行有期徒刑拾月，如易科
罰金，以銀元參佰元即新臺幣玖佰元折算壹日。
    事  實
一、甲○○曾因毒品危害防制條例案件，經本院以90年度鳳簡字
    第374 號判處有期徒刑3 月確定，於民國91年7 月5 日執行
    完畢。
二、甲○○明知大陸地區人民非經主管機關許可，不得進入臺灣
    地區，且不得使大陸地區人民非法進入臺灣地區，亦明知其
    與大陸地區男子魏運清（業於95年6 月8 日遣送出境）並無
    結婚之真意，竟因貪圖接受姓名年籍不詳綽號「阿德」之成
    年男子免費招待至大陸地區旅遊（相關機票及食宿費用均由
    「阿德」支付），並可收取新臺幣（下同）1 萬元代價等利
    益，即與「阿德」共同基於使大陸地區人民非法進入臺灣地
    區之犯意聯絡，並與「阿德」、魏運清共同基於行使使公務
    員登載不實事項於職務上所掌公文書之犯意聯絡，由甲○○
    於90年11月6 日搭機前往大陸地區與魏運清會面後，於同年
    11月30日在大陸地區福建省福州市民政局辦理虛偽之結婚登
    記，並於同年12月3 日完成公證，而取得福建省福州市公證
    處所核發之結婚公證書，嗣甲○○先行返回臺灣，於同年12
    月18日，持上開結婚公證書向財團法人海峽交流基金會（下
    稱海基會）申請驗證，取得該會核發之證明，再於同日持前
    開結婚公證書及海基會之證明，向高雄縣大寮鄉戶政事務所
    申辦結婚登記及個人身份證配偶欄之變更登記，致使該事務
    所不知情之承辦公務員，將甲○○與魏運清結婚之不實事項
    登載於職務上所掌之電腦戶政資料管理檔案公文書及甲○○
    之國民身分證上，並據以製作登載上揭不實事項之戶籍謄本
    交與甲○○，致生損害於戶政機關對於結婚登記資料管理之
    正確性。後甲○○於同年12月26日至高雄縣政府警察局林園
    分局忠義派出所辦理對保手續，填具大陸地區人民進入臺灣
    地區保證書，由不知情之承辦員警實質審查後在保證書上簽
    註意見，表示甲○○向員警保證與魏運清係夫妻關係，並加
    蓋派出所及員警個人職章後，將上開保證書交還甲○○，甲
    ○○即於同日與「阿德」前往內政部警政署入出境管理局（
    現已改制為內政部入出國及移民署，以下稱移民署），填寫
    大陸地區人民進入臺灣地區旅行證申請書，並檢具上揭大陸
    地區人民進入臺灣地區保證書及登載不實之戶籍謄本等資料
    ，據以申請魏運清以配偶身份來臺探親，移民署承辦人員經
    實質審查後，核發魏運清之中華民國臺灣地區旅行證，准魏
    運清入境臺灣，魏運清遂得於91年2 月28日以探親名義，搭
    機抵達桃園中正機場而非法進入臺灣地區。魏運清來臺後，
    並未與甲○○共同生活，而係在臺北縣市、臺中縣等地非法
    打工，嗣於95年6 月6 日上午9 時許，魏運清在桃園市○○
    路60號前，因行方不明、逾期停留及非法打工為警查獲，經
    入出境管理局依法於95年6 月8 日予以強制出境，並為警循
    線查悉上情。
三、甲○○於92年3 月18日與魏運清離婚，並於同年4 月23日辦
    妥離婚登記後，於93年間復因缺錢花用，而接受真實姓名年
    籍不詳自稱「鄭先生」之成年男子提議，同意充當人頭與欲
    來臺工作之泰國男子假結婚，藉此獲取共計6 萬元之報酬，
    並可免費至泰國旅遊，後由「鄭先生」負擔來回機票及相關
    食宿費用，安排甲○○於93年3 月23日前往泰國與泰國籍男
    子PHROMKRUNG WIRADET（中文姓名為王拉吉，業於97年5 月
    14日出境，以下稱王拉吉）會面，甲○○、王拉吉均明知彼
    此並無結婚之真意，竟與「鄭先生」共同基於行使使公務員
    登載不實事項於職務上所掌公文書之概括犯意聯絡，由甲○
    ○與王拉吉於93年3 月25日在泰國曼谷梅托波裡省發卡農區
    註冊處辦理結婚登記，取得結婚證書，並持往我國駐泰國臺
    北經濟文化辦事處辦理結婚登記文件之驗證手續後，甲○○
    乃先行返臺，於同年5 月26日持經驗證之泰國結婚證書、結
    婚登記書、聲明書等文件，向高雄縣鳳山市第一戶政事務所
    申辦結婚登記及個人身份證配偶欄之變更登記，致使該戶政
    事務所不知情之承辦公務員將甲○○與王拉吉結婚之不實事
    項登載於職務上所掌之電腦戶政資料管理檔案公文書及甲○
    ○之國民身份證上，並據以製作登載上揭不實事項之戶籍謄
    本交與甲○○，致生損害於戶政機關對於結婚登記資料管理
    之正確性。而王拉吉經由甲○○取得上開登載不實結婚事項
    之戶籍謄本後，即持向我國駐泰國臺北經濟文化辦事處申辦
    入境臺灣之簽證而加以行使，經承辦公務員實質審查並核發
    入境居留簽證，王拉吉遂得以依親名義於93年6 月4 日入境
    來台，後於同年7 月26日，復由王拉吉持居留簽證及上開登
    載不實之戶籍謄本，前往臺北縣政府警察局，以依親為由申
    請外僑居留證，使不知情之承辦公務員將甲○○與王拉吉係
    夫妻之不實事項登載於職務上所掌管之電磁登記紀錄，並據
    以核發外僑居留證（FC00000000號），足以生損害於該機關
    對於外僑居留證核發事項審核與管理之正確性，而王拉吉於
    完成上開居留手續後，即不知去向，並未與甲○○共同生活
    。嗣因警方於97年10月6 日至甲○○之住所進行定期訪查，
    發現王拉吉並未與甲○○同住，察覺有異，而循線查知上情
    。
三、案經高雄縣政府警察局岡山分局報請臺灣高雄地方法院檢察
    署檢察官偵查起訴。
    理  由
壹、證據能力部分
一、按被告以外之人於審判外之陳述雖不符前4 條之規定，而經
    當事人於審判程式同意作為證據，法院審酌該言詞陳述或書
    面陳述作成時之情況，認為適當者，亦得為證據。當事人、
    代理人或辯護人於法院調查證據時，知有第159 條第1 項不
    得為證據之情形，而未於言詞辯論終結前聲明異議，視為有
    前項之同意，刑事訴訟法第159 條之5 定有明文。本判決下
    列所引用之證據資料，其中屬於被告以外之人於審判外之言
    詞或書面陳述者，均據審判長於調查證據程序逐一提示並告
    以要旨，檢察官、被告甲○○均知該等證據為傳聞證據，檢
    察官、被告均知該等證據為傳聞證據，或明示同意作為證據
    使用，或未於言詞辯論終結前聲明異議，本院審酌上開證據
    資料製作時之情況，尚無違法不當之瑕疵，亦認為以之作為
    證據應屬適當，依刑事訴訟法第159 條之5 規定，認該證據
    均有證據能力。
二、卷附結婚登記申請書、財團法人海峽交流基金會90年12月18
    日（90）南核字第067103號證明、中華人民共和國福建省福
    州市公證處公證書、結婚證明書、結婚登記證、姓名正體字
    登記申請書、戶籍資料、內政部警政署大陸地區人民資訊管
    理系統相片資料、入出境資料、甲○○、魏運清之入出境資
    料、內政部入出國及移民署97年12月26日函暨附件、外國籍
    人士與國人結婚申請歸化中華民國國籍暨戶籍登記流程表、
    甲○○及PHROMKRUNG WIRADET之入出境資料、內政部入出國
    及移民署98年3 月16日函暨附件、臺北縣政府警察局98年3
    月12日函暨附件等物，均屬書證，非屬人之供述之傳聞證據
    ，亦有證據能力，併予敘明。
貳、實體部分
一、訊據被告甲○○矢口否認有何使大陸地區人民非法進入臺灣
    地區及行使使公務員登載不實文書犯行，辯稱：伊是想要與
    魏運清、王拉吉結婚，不知道他們要假結婚云云，經查：
（一）犯罪事實欄二部分：
    1.被告因某真實姓名、年籍均不詳綽號「阿德」之成年男子
      之介紹，於90年11月6 日搭機前往大陸地區，並於同年11
      月30日與大陸地區男子魏運清，在大陸地區福建省福州市
      公證處完成其與大陸地區男子魏運清公證結婚之登記手續
      ，並領得該公證處所發給之結婚公證書。被告取得結婚公
      證書後，於90年12月3 日返回臺灣地區，於90年12月18日
      持上開結婚公證書向財團法人海峽交流基金會辦理認證，
      隨即於同日前往高雄縣大寮戶政事務所辦理結婚登記。被
      告於90年12月26日前往高雄縣政府警察局林園分局忠義派
      出所辦理對保手續，填具大陸地區人民進入臺灣地區保證
      書，由承辦警員在保證書上簽註意見表示甲○○向警員保
      證與魏運清係夫妻關係等語，再於同日與綽號「阿德」之
      成年男子填具「大陸地區人民進入臺灣地區旅行證申請書
      」，並檢附上開登載其與魏運清為配偶不實事項之戶籍謄
      本，向內政部警政署入出境管理局（現改為入出國及移民
      署）以配偶來臺探親為由，辦理魏運清之入境申請而行使
      之，經內政部入出境管理局承辦人員為實質審查後，誤發
      給魏運清中華民國臺灣地區旅行證，魏運清遂於91年2 月
      28 日 ，自桃園中正機場入境臺灣地區等情，為被告所不
      爭執，且有中華人民共和國福建省福州市公證處（2001）
      榕公證內民字第9649號結婚證明書、財團法人海峽交流基
      金會90年12月18日（90）南核字第067103號證明書、大陸
      地區人民進入臺灣地區旅行證申請書、大陸地區人民進入
      臺灣地區保證書、結婚證明書、戶籍謄本、中華民國臺灣
      地區補出境申請書、大陸地區人民資訊管理系統基本資料
      查詢表、甲○○、魏運清之入出境資料在卷可稽（見偵二
      卷第13～28頁、第40～49頁），是此部分之事實，應堪認
      定。
    2.被告於偵審中雖辯稱：伊不是假結婚，是喜歡魏運清才跟
      他結婚，「阿德」給的錢1 萬元是魏運清要給伊的零用錢
      ，去大陸的機票錢及食宿是魏運清出的，魏運清當初有表
      示要跟伊共同生活才結婚云云（見偵二卷第34～35頁、本
      院訴字卷第27頁），惟其於警詢中供承：「阿德」與伊同
      赴戶政事務所辦理單身證明，「阿德」給伊1 萬元並帶伊
      赴大陸玩1 個月，當時機票費用及膳食費用均由「阿德」
      支付；魏運清入境臺灣時不是伊去接機，伊不知道魏運清
      入境後之住址高雄縣大寮鄉是何人租用；伊與魏運清共同
      居住2 天均無行房，且魏運清離家後伊並未向派出所辦理
      協尋；魏運清結婚來臺灣之目的為打工賺錢等語（見偵二
      卷第7 ～9 頁），核與魏運清於警詢中供稱：伊逾期停留
      臺灣係因在大陸欠很多錢，所以不想回去，來臺後約4 個
      月許即離開來臺地址高雄縣大寮鄉，大部分時間是住在台
      中縣、臺北縣等地打工，與保證人甲○○已聯絡不上等語
      （見偵二卷第58～59頁背面）大致相符，足認被告與魏運
      清顯無長久共同生活為目的而同居之結婚真意，「阿德」
      確有居中介紹被告與魏運清辦理假結婚，並提供被告前往
      大陸之機票及膳食費用甚明。況被告於警詢時初稱：忘記
      與何人結婚等語，經警提示資料後始稱：由「阿德」帶我
      去大陸廣州市結婚等語（見偵二卷第7 頁），衡情若被告
      與魏運清確具結婚之真意，被告殊無忘記其結婚對象姓名
      之可能，是被告所辯已有可疑。又被告於審判中陳稱：伊
      與魏運清在大陸結婚有住同一房間，但是沒有發生性行為
      ，因與魏運清沒有認識很久就結婚，對那方面沒有什麼感
      覺，伊想結婚之後可以與他培養感情；魏運清來臺灣後，
      有找伊去派出所登記流動人口，之後他就走了等語（見本
      院訴字卷第35頁），衡情倘被告與魏運清確有結婚之真意
      ，被告理應要求魏運清返回被告住處同居生活，豈有於魏
      運清入境臺灣辦妥登記流動人口後，即與被告失聯而行方
      不明，而被告既為魏運清之配偶，豈有於魏運清行方不明
      後，未向警局辦理協尋之理？是被告辯稱其不知魏運清係
      與其假結婚之情，顯係事後卸責之詞，委無可採。
（二）犯罪事實欄三部分：
    1.被告於93年3 月23日前往泰國，並於93年3 月25日與泰國
      籍男子王拉吉在泰國曼谷梅托波里省發卡農區註冊處完成
      結婚登記，取得結婚證書後，於93年5 月18日至我國駐泰
      國臺北經濟文化經濟辦事處，就上開結婚證書辦理認證。
      被告再於93年5 月26日持結婚證書與認證書至高雄縣鳳山
      市第一戶政事務所辦理結婚登記。被告再將前述戶籍謄本
      等資料寄予王拉吉，由王拉吉向我國駐泰國臺北經濟文化
      辦事處，以「依親」為由，申請入境簽證，而予以行使，
      經我國駐外機構人員實質審查後，據以核發居留簽證予王
      拉吉，王拉吉則於93年6 月4 日入境臺灣地區，嗣王拉吉
      於93年7 月26日，持居留證及戶籍謄本，至臺北縣政府警
      察局，以「依親」為由申請外僑居留證，使承辦人員將王
      拉吉與被告為夫妻之事項登載於職務上所掌管之電磁紀錄
      ，並據以核發外僑居留證予王拉吉等情，為被告所不爭執
      ，且有外僑居留資料查詢、戶籍資料、結婚登記申請書、
      聲明書、結婚證書、結婚登記書、被告及王拉吉之入出境
      資料、外國人居留停留案件申請表在卷可稽（見偵一卷第
      14～29頁背面、第42～43頁、第52～54頁），是此部分之
      事實，亦堪認定。
    2.被告於偵審中雖辯稱：伊不是假結婚，是喜歡王拉吉才跟
      他結婚，伊前後共取得6 萬元均係王拉吉給伊之零用錢，
      去泰國機票及食宿是王拉吉出的云云（見偵一卷第37頁、
      本院訴字卷第37頁），核與其於警詢中供承：「鄭先生」
      拿1 萬元給我，可以去泰國玩3 天，回國後給我5 萬元，
      總共給我6 萬元，因伊缺錢始答應前往泰國結婚，當時機
      票、膳食費用均由「鄭先生」支付；王拉吉入境臺灣時不
      是伊去接機，伊不知道王拉吉入境後之住所；伊與王拉吉
      共同居住2 天均無行房；王拉吉結婚來臺灣之目的為打工
      賺錢等語（見偵一卷第8 ～10頁）大相逕庭，被告所辯已
      非無疑。衡情倘被告與王拉吉確有結婚之真意，豈有不知
      王拉吉入境臺灣後住所之理，況被告於偵訊中先稱：之前
      王拉吉在臺灣桃園工作，伊已認識王拉吉一段時間，嗣「
      鄭先生」介紹伊去泰國跟王拉吉結婚云云，旋改稱：「鄭
      先生」僅問伊要不要去泰國玩，「鄭先生」本來不認識王
      拉吉云云（見偵一卷第37頁），其供詞前後反覆矛盾，可
      信性顯有可疑。又被告於審判中陳稱：伊未與王拉吉發生
      性行為，因為太突然就結婚了，伊第一次婚姻關係就不好
      ，第二次到大陸結婚也被騙，第三次就是去泰國玩，突然
      看對眼；去泰國本來想說去玩，後來就結婚等語（見本院
      訴字卷第37頁），衡情被告既已有前二次失敗婚姻，對於
      結婚對象之選擇當較諸毫無婚姻經驗者更為慎重，殊難想
      像於初次赴泰國遊玩時，即率與素昧平生之泰國籍男子王
      拉吉結婚之理，況被告陳稱王拉吉入境後並未與其同住，
      且對王拉吉入境後住於桃園何處亦無所悉等情，均與經驗
      法則有違，是被告辯稱其不知王拉吉係與其假結婚之情，
      顯係事後卸責之詞，殊無足採。
（三）綜上，本件事證已臻明確，被告之犯行堪予認定，應依法
      論科。
二、新舊法比較：
（一）按被告為本件犯行後，臺灣地區與大陸地區人民關係條例
      第79條第1 項之罪業於92年10月29日修正公布，同年12月
      31日施行（95年7 月19日雖又修正公布，但第15條、第79
      條並未修正，尚無比較新舊法之問題）。經查，92年10月
      29日修正前臺灣地區與大陸地區人民關係條例第79條第1
      項規定：「違反第15條第1 款規定者，處5 年以下有期徒
      刑、拘役或科或併科新臺幣50萬元以下罰金。」；修正後
      則規定「違反第15條第1 款規定者，處1 年以上7 年以下
      有期徒刑，得併科新臺幣1 百萬元以下罰金。經比較新舊
      法結果，以修正前之規定較有利於被告。
（二）另被告為本件犯行後，刑法部分條文亦於95年7 月1 日修
      正公布施行。依現行即修正後刑法第2 條第1 項規定：「
      行為後法律有變更者，適用行為時之法律。但行為後之法
      律有利於行為人者，適用最有利於行為人之法律。」。又
      本次修正涵蓋之範圍甚廣，故比較新舊法時，應就罪刑有
      關之共犯、牽連犯、連續犯、有無累犯加重、自首減輕暨
      其他法定加減原因與加減例等一切情形，綜其全部罪刑之
      結果而為比較，復有最高法院95年5 月23日95年度第8 次
      刑庭會議決議可資參照。經查：
    1.罰金刑部分：修正後刑法第33條第5 款規定「罰金：新臺
      幣1,000 元以上，以百元計算之。」，與修正前刑法第33
      條第5 款規定「罰金：1 元以上。」不同。又被告為累犯
      ，依規定應加重其刑，因修正前刑法第68條規定罰金最低
      度不予加重，較諸修正後刑法第67條規定最低度予加重之
      規定，修正前之規定顯較有利。是比較新舊法結果，應以
      修正前刑法較有利於被告。
    2.共同正犯部分：修正前刑法第28條規定：「二人以上共同
      『實施』犯罪之行為者，皆為共同正犯」，修正後則為：
      「二人以上共同『實行』犯罪之行為者，皆為共同正犯」
      ；將舊法之「實施」修正為「實行」。原「實施」之概念
      ，包含陰謀、預備、著手及實行等階段之行為，修正後僅
      共同實行犯罪行為始成立共同正犯。是新法共同正犯之範
      圍已有所限縮，排除陰謀犯、預備犯之共同正犯。是比較
      新舊法結果，以修正後刑法規定有利於被告。
    3.牽連犯部分：修正前具有刑法第55條牽連犯之關係者，從
      一重處斷，然修正後之刑法業已刪除第55條牽連犯之規定
      ，則被告所犯數罪即應依修正後之數罪併罰之規定分論併
      罰。此刪除雖非犯罪構成要件之變更，但顯已影響行為人
      刑罰之法律效果，自屬法律有變更，仍應比較新舊法之規
      定。是比較新舊法結果，修正後規定並非較有利於被告。
    4.連續犯部分：修正後刑法第56條規定，業已刪除連續犯之
      規定。故連續數行為而犯同一罪名，依修正前刑法第56條
      規定，應以一罪論，但得加重其刑；而依修正後規定，則
      已無連續犯可資適用，即應將各次犯行以數罪併合處罰，
      是適用修正前關於連續犯之規定，對被告自係較為有利。
    5.數罪併罰部分：修正前刑法第51條第5 款規定：「宣告多
      數有期徒刑者，於各刑中之最長期以上，各刑合併之刑期
      以下，定其刑期。但不得逾20年。」，修正後則為：「宣
      告多數有期徒刑者，於各刑中之最長期以上，各刑合併之
      刑期以下，定其刑期。但不得逾30年」，新舊法比較結果
      ，修正後之規定並非較有利於被告。
    6.綜上，依整體比較之結果，以適用行為時之舊法對被告較
      有利，爰依刑法第2 條第1 項前段之規定，適用行為時即
      修正前之刑法規定予以論處。
（三）又所謂比較新舊法應整體適用，不能割裂適用，乃係指與
      罪刑有關之本刑而言，並不包括易刑處分，故事關刑罰執
      行之易刑處分仍應分別適用最有利於行為人之法律（最高
      法院96年度臺上字第2233號判決意旨參照）。關於易科罰
      金之折算標準，修正前刑法第41條第1 項前段原規定：「
      犯最重本刑為5 年以下有期徒刑以下之刑之罪，而受6 個
      月以下有期徒刑或拘役之宣告，因身體、教育、職業、家
      庭之關係或其他正當事由，執行顯有困難者，得以1 元以
      上3 元以下折算1 日，易科罰金」，且被告行為時之易科
      罰金折算標準，依廢止前罰金罰鍰提高標準條例第2 條前
      段之規定，本係就其原定數額提高為100 倍折算1 日，故
      被告行為時之易科罰金折算標準乃以銀元300 元折算1 日
      ，經折算後應以新臺幣900 折算為1 日。惟修正後第41條
      第1 項前段則以：「犯最重本刑為5 年以下有期徒刑以下
      之刑之罪，而受6 個月以下有期徒刑或拘役之宣告者，得
      以新臺幣1,000 元、2,000 元或3,000 元折算1 日，易科
      罰金」，乃就易科罰金之折算標準予以提高，當以修正前
      規定較有利於被告。
三、論罪科刑：
（一）按大陸地區人民非經主管機關許可，不得進入臺灣地區；
      又不得使大陸地區人民非法進入臺灣地區，臺灣地區與大
      陸地區人民關係條例第10條第1 項及第15條第1 項第1 款
      定有明文；而同條例第79條第1 項處罰違反同條例第15條
      第1 款所定使大陸地區人民非法進入臺灣地區罪，凡非經
      合法手續進入者皆包含之，使大陸地區人民以假結婚真入
      境之脫法方式進入臺灣地區，即該當此罪，最高法院著有
      92年度臺上字第40號判決可資參照。次按關於結婚之戶籍
      登記，戶籍機關當僅有形式審查權而無實質審查權，是明
      知無結婚之實，卻使戶政機關之公務員為結婚之登記，自
      構成刑法第214 條之明知不實事項使公務員登載不實罪。
      核被告以假結婚之方式，使大陸地區人民魏運清得以探親
      名義非法進入臺灣地區，係違反臺灣地區與大陸地區人民
      關係條例第15條第1 款規定，應依修正前同條例第79條第
      1 項處斷；又以不實之結婚證明文件向戶政機關辦理結婚
      登記，使該管戶政機關公務員將此不實之結婚事項登載於
      其職務上所掌管之戶籍登記資料，復持向移民署申辦大陸
      地區人民來臺之許可而為行使，足以生損害於戶政機關及
      掌理戶政業務之正確性，係犯刑法第216 條、第214 條之
      行使及使公務員登載不實事項於公文書罪。被告上開使公
      務員登載不實之低度行為，應為其行使之高度行為所吸收
      ，不另論罪。又被告就其所犯修正前臺灣地區與大陸地區
      人民關係條例第79條第1 項使大陸地區人民非法進入臺灣
      地區罪，與真實姓名年籍不詳綽號「阿德」之成年男子彼
      此間，就其所犯刑法第216 條、第214 條行使公務員登載
      不實文書罪部分，與魏運清及真實姓名年籍不詳綽號「阿
      德」之成年男子彼此間，有犯意聯絡及行為分擔，均為共
      同正犯。又被告所犯上開2 罪間，有方法、目的之牽連關
      係，應依修正前刑法第55條後段牽連犯之規定，從一重依
      修正前臺灣地區與大陸地區人民關係條例第79條第1 項罪
      名處斷。
（二）被告以假結婚方式，前往戶政事務所辦理結婚登記，使該
      管公務員將被告與泰國男子王拉吉結婚之不實事項登載於
      其職務上所掌管之戶籍登記資料，並據以製作此登載不實
      之戶籍謄本交付被告，被告將登載不實結婚事項之戶籍謄
      本交由王拉吉持向我國駐泰國臺北經濟文化辦事處申辦入
      境臺灣之簽證而加以行使，經承辦公務員實質審查並核發
      入境居留簽證，被告嗣再推由王拉吉持入境居留簽證及登
      載不實之戶籍謄本向警察機關辦理外僑居留證之行為，均
      係犯刑法第216 條、第214 條之行使使公務員登載不實事
      項之公文書罪，其使公務員登載不實公文書之低度行為，
      復為行使使公務員登載不實文書之高度行為所吸收，均不
      另論罪。又被告所犯上開2 次行使使公務員登載不實公文
      書罪之犯行，其犯罪時間緊接，所犯為構成要件相同之罪
      名，顯係基於概括之犯意為之，應依修正前刑法第56條連
      續犯之規定，論以一罪，並加重其刑。被告與共犯王拉吉
      、「鄭先生」就前開犯行，有犯意聯絡，行為分擔，為共
      同正犯。又被告有上開事實欄一所載之犯罪前科紀錄，於
      91年7 月5 日徒刑執行完畢，有臺灣高等法院被告前案紀
      錄表可按，其於有期徒刑之執行完畢後，5 年內故意再犯
      本件事實欄三所示法定刑為有期徒刑以上之罪，為累犯，
      應依刑法第47條第1 項之規定加重其刑（依最高法院97年
      度第2 次刑事庭會議決議，無論依修正前刑法第47條或修
      正後第47條第1 項之規定均構成累犯，即無有利或不利之
      情形，而無庸為新、舊法之比較），並遞加之。
（三）被告所犯上開2 罪，犯意各別、行為互殊，應予分論併罰
      。爰審酌被告為圖謀小利，而使公務上戶籍、身分及居留
      資料產生錯誤，對於我國戶政機關對於戶政管理之正確性
      及管理機關對於外國人居留管理作業之正確性所生之損害
      非輕，嚴重影響社會善良風俗，且犯後否認犯行，毫無悔
      意，及其犯罪之手段、次數、所生危害等一切情狀，分別
      量處如主文所示之刑。又本案被告犯罪時間在96年4 月24
      日以前，所犯上開2 罪均合於中華民國九十六年罪犯減刑
      條例第2 條第1 項第3 款、第7 條、第9 條之減刑規定，
      均減其宣告刑二分之一，並均諭知減刑後易科罰金之折算
      標準，並定其應執行之刑，暨諭知易科罰金之折算標準。
據上論斷，應依刑事訴訟法第299 條第1 項前段，修正前臺灣地
區與大陸地區人民關係條例第79條第1 項，刑法第2 條第1 項前
段、第11條前段、第216 條、第214 條、第47條第1 項，修正前
刑法第28條、第55條後段、第56條、第41條第1 項前段、第51條
第5 款，廢止前罰金罰鍰提高標準條例第2 條，刑法施行法第1
條之1 ，中華民國九十六年罪犯減刑條例第2 條第1 項第3 款、
第7 條、第9 條，判決如主文。
本案經檢察官李怡增到庭執行職務。
中    華    民    國    98    年    11    月    10    日
                  刑事第十六庭  審判長法  官  曾逸誠
                                      法  官  王靖茹
                                      法  官  姚水文
以上正本證明與原本無異。
如不服本判決應於收受送達後10日內向本院提出上訴書狀，並應
敘述具體理由；如未敘述上訴理由者，應於上訴期間屆滿後20日
內向本院補提理由書（均須按他造當事人之人數附繕本）「切勿
逕送上級法院」。
中    華    民    國    98    年    11    月    10    日
                                      書記官  何慧娟
附錄本案論罪科刑法條：
中華民國刑法第214條
明知為不實之事項，而使公務員登載於職務上所掌之公文書，足
以生損害於公眾或他人者，處 3 年以下有期徒刑、拘役或 5 百
元以下罰金。
中華民國刑法第216條
行使第 210 條至第 215 條之文書者，依偽造、變造文書或登載
不實事項或使登載不實事項之規定處斷。
修正前臺灣地區與大陸地區人民關係條例第79條第1項
違反第15條第1 款規定者，處5 年以下有期徒刑、拘役或科或併
科新臺幣50萬元以下罰金。


司法院資訊處製作；財團法人民間司法改革基金會備份。
